臺灣高等法院高雄分院刑事判決　　 94年度上更(一)字第237號
上　訴　人
即　被　告　乙○○
選任辯護人　王家鈺律師
上列上訴人即被告因違反毒品危害防制條例案件，不服臺灣高雄
地方法院93年度重訴字第106 號中華民國93年12月29日第一審判
決（起訴案號：臺灣高雄地方法院檢察署93年度偵字第14702 號
），提起上訴，本院判決如下：
    主  文
原判決撤銷。
乙○○共同製造第二級毒品，累犯，處有期徒刑玖年。第二級毒
品甲基安非他命拾壹公斤、含第二級毒品甲基安非他命及第四級
毒品先驅原料麻黃成分之黑褐色液體剩餘淨重玖萬參仟肆佰伍
拾公克，沒收銷燬；如附表一所示之物均沒收。
    事  實
一、乙○○曾因竊盜案件，於民國89年間經法院判處有期徒刑5
    月確定，並於90年5 月8 日易科罰金執行完畢。緣曾貫政（
    綽號「志仔」）於93年4 月間，持有製造第二級毒品甲基安
    非他命之原料麻黃素，經由姓名年籍不詳，綽號「益仔」之
    成年男子介紹，僱請乙○○製造第二級毒品甲基安非他命，
    代價為乙○○每製造成功1 公斤，曾貫政即給付新臺幣（下
    同）5000元，乙○○乃邀當時失業之連襟高寶郎參與製造。
    乙○○意圖牟利，與曾貫政、高寶郎（以上二人由本院另案
    以94年度上訴字第1105號案件審理中）共同基於製造第二級
    毒品甲基安非他命之犯意聯絡，先由乙○○於93年5 月23日
    向不知情之吳明雄以50萬元代價，受讓吳明雄所有坐落高雄
    縣杉林鄉○○段39號林班地編號507 號公有地中約五分地（
    下稱507 號土地）之承租使用權，劉嘉寶並親自於該處搭建
    工寮，作為製造第二級毒品甲基安非他命之工廠後，於同年
    月下旬某日，與高寶郎至屏東縣屏東市某處載運曾貫政事先
    買好放置於小貨車上如附表1 所示供製造第二級毒品甲基安
    非他命所需之器具、物料至507 號土地工寮，曾貫政並提供
    甲基安非他命原料麻黃素100 公斤予乙○○、高寶郎執行製
    造第二級毒品甲基安非他命（製作過程詳如附表2 所示），
    乙○○與高寶郎即使用70公斤之麻黃素，於93年5 月底及6
    月初開始製造，並於6 月間先後二次接續製造完成第二級毒
    品甲基安非他命各5 公斤及6 公斤，由曾貫政交予王宗興販
    賣。嗣王宗興於93年6 月22日下午5 時50分許，另涉販賣第
    二級毒品甲基安非他命，為警查獲後，曾貫政與高寶郎旋將
    剩餘之30公斤麻黃素運至屏東縣春日鄉某處藏放；王宗興於
    同年月25日帶警至507 號土地製造第二級毒品甲基安非他命
    之工廠，扣得含第二級級毒品甲基安非他命及第4 級毒品先
    驅原料麻黃成分之黑褐色液體共淨重9 萬3514公克（鑑驗
    耗損60公克，剩餘淨重9 萬3454公克），及曾貫政所有如附
    表1 所示之供製造甲基安非他命所用之物，並得知乙○○為
    507 號土地之使用權人，而於同年7 月20日凌晨零時許，由
    警在花蓮縣花蓮市○○街十二號前，拘提乙○○。乙○○於
    偵查中經檢察官事先同意，供出曾貫政係提供其製造第二級
    甲基安非他命原料麻黃素之人，而由於同年10月23日查獲曾
    貫政。
二、案經臺灣高雄地方法院檢察署檢察官指揮高雄市政府警察局
    三民第二分局移送偵查起訴。
      理  由
甲：程序方面：
一、辯護人對於被告供述証據能力部分，主張：「原審證據能力
    部分，被告的警訊、偵訊筆錄有關麻黃素部分500 公斤、成
    品安非他命300 公斤，是浮誇的，沒有證據能力，其餘沒有
    意見」（本院卷七十頁）。辯護人及被告均承認被告有製造
    十一公斤甲基安非他命（本院卷六八頁），故辯護人上開主
    張（被告僅於警訊承認製造三百卅餘公斤安非他命，偵卷一
    四七頁背面）乃係被告抗辯是否可採之範疇，非屬有無証據
    能力之問題。
二、辯護人對於証人王宗興、曾貫政及高寶郎在警詢及偵查中之
    陳述，主張：王宗興警詢筆錄為為被告以外之人於審判外
    之言詞或書面陳述，性質上為傳聞証據，無証據能力。又王
    宗興於偵查中所為陳述，未經其具結，且於訊問時未依法告
    知得為拒絕陳述，違反告知義務，亦無証據能力。曾貫政
    及高寶郎之警詢及偵訊筆錄為被告以外之人於審判外之言詞
    或書面陳述，性質上為傳聞証據，且二人之訊問未經具結，
    復未與被告對質，故無証據能力。查：
  (一)按被告以外之人（包括證人、鑑定人、告訴人、被害人及共
    同被告等）於審判外之陳述雖不符刑事訴訟法第159 條之1
    至之4 等4 條之規定，而經當事人於審判程序同意作為證據
    ，法院審酌該言詞陳述或書面陳述作成時之情況，認為適當
    者，亦得為證據；當事人、代理人或辯護人於法院調查證據
    時，知有刑事訴訟法第159 條第1 項不得為證據之情形，而
    未於言詞辯論終結前聲明異議者，視為有前項之同意，同法
    第159 條之5 定有明文。立法意旨在於傳聞證據未經當事人
    之反對詰問予以核實，原則上先予排除。惟若當事人已放棄
    反對詰問權，於審判程序中表明同意該等傳聞證據可作為證
    據；或於言詞辯論終結前未聲明異議，基於尊重當事人對傳
    聞證據之處分權，及證據資料愈豐富，愈有助於真實發見之
    理念，且強化言詞辯論主義，使訴訟程序得以順暢進行，上
    開傳聞證據亦均具有證據能力。證人吳明雄於警詢中所為陳
    述，其性質雖屬傳聞證據，當事人及辯護人已知上述筆錄乃
    傳聞證據，且均未於言詞辯論終結前對該筆錄內容異議，依
    上開規定，是其於警詢中之證言，已擬制同意其有證據能力
    。本院審酌上開筆錄作成時，並無証據証明吳明雄上開証言
    有出於強暴、脅迫或利誘等不法方法取供之情形，應認以之
    作為本案之證據，係屬適當，是其於警詢中之證言自具有證
    據能力。
  (二)又檢察官職司追訴犯罪，就審判程序之訴訟構造言，檢察官
    係屬與被告相對立之當事人一方，偵查中對被告以外之人所
    為之偵查筆錄，或被告以外之人向檢察官所提之書面陳述，
    性質上均屬傳聞證據。自理論上言，如未予被告反對詰問、
    適當辯解之機會，一律准其為證據，似有違當事人進行主義
    之精神，對被告之防禦權亦有所妨礙；然而現階段刑事訴訟
    法規定檢察官代表國家偵查犯罪、實施公訴，必須對於被告
    之犯罪事實負舉證之責，依法其有訊問被告、證人及鑑定人
    之權，證人、鑑定人且須具結，而實務運作時，偵查中檢察
    官向被告以外之人所取得之陳述，原則上均能遵守法律規定
    ，不致違法取供，其可信性極高，為兼顧理論與實務，乃於
    修正刑事訴訟法時，增列第一百五十九條之一第二項，明定
    被告以外之人（含被害人、證人等）於偵查中向檢察官所為
    陳述，除顯有不可信之情況者外，得為證據，並於九十二年
    九月一日施行。本件証人王宗興於檢察官偵查中，於93年9
    月22日先後2 次証述（偵卷一九０至一九一頁、一九九至二
    ０二頁)， 然未經具結，依上開說明，無証據能力。至於高
    寶郎未於偵查中有擔任証人証述之情事，辯護人主張高寶郎
    於偵查中之証述未具結，無証據能力，尚有誤會。
  (三)證人曾貫政、王宗興之警詢陳述及曾貫政之偵查中陳述，為
    被告以外之人於審判外之言詞或書面陳述，性質上為傳聞証
    據，經辯護人爭執其無證據能力。王宗興於警詢之陳述，部
    分係供述有關販賣第二級毒品甲基安非他命之事實（偵卷廿
    至卅四頁）外，其餘係供述其帶警查獲507 號土地製造第二
    級毒品甲基安非他命工寮之事實（偵卷九八頁），與其於原
    審之証述則無二致；曾貫政於其所涉製造第二級毒品甲基安
    非他命案件之警詢筆錄及偵查中之筆錄（本院卷二一六至二
    三頁、二四三至二五四頁），其供述製造第二級毒品甲基安
    非他命，與其於原審証述內容，並無所異。本院審酌證人曾
    貫政、王宗興於原審就製造第二級毒品甲基安非他命之事實
    ，證述之內容較警詢或偵訊中為詳盡，且就王宗興警詢所稱
    販賣第二級毒品甲基安非他命之事實，與被告尚無關連，尚
    難認證人曾貫政、王宗興警詢及偵查中之陳述，有較可信之
    特別情況，即上開各項陳述並無刑事訴訟法第159 條之2 至
    之5 條所定之傳聞法則例外情事，故本院認證人上開陳述均
    無証據能力。至於辯護人主張高寶郎警詢筆錄無証據能力，
    惟高寶郎於本件並未於警詢中有所陳述，辯護人此部分之主
    張，尚有誤會。
乙：實體方面：
一、訊據上訴人即被告乙○○（下稱被告）固然承認有製造第二
    級毒品甲基安非他命之犯行，惟辯稱：製造第二級毒品甲基
    安非他命的人除伊和曾寶郎外，尚有綽號「偉仔」及「大胖
    仔」共4 人，伊因遭曾貫政之手下持槍脅迫及出言恐嚇對其
    家人不利，不得已始在曾貫政派人指導下製造第二級毒品甲
    基安非他命等語。
二、經查：
  (一)被告於93年5 月23日向不知情之吳明雄以50萬元受讓507 號
    土地之承租使用權，為被告所自承，核與證人吳明雄在警詢
    陳述以50萬元出讓上開土地承租使用權予被告相符，並有公
    有山坡地讓渡契約可資佐証（偵查卷七五頁、九四至九五頁
    本院卷六八頁、二六一至二六四頁）。其後於93年5 月間，
    曾貫政提供製造第二級毒品甲基安非他命之原料麻黃素，由
    被告、高寶郎先後於5 月底及6 月初，開始製造第二級毒品
    甲基安非他命，並於同年6 月初，2 次接續製造完成第二級
    毒品甲基安非他命各5 公斤、6 公斤（製作過程詳如附表2
    所示），亦經証人曾貫政於本院前審証述明確（詳下(二)1.所
    述），被告對之亦不爭執（本院卷六八頁、二六二至二六三
    頁）。嗣王宗興於93年6 月22日下午5 時50分許，販賣第二
    級毒品甲基安非他命，為警查獲，王宗興於同年月25日帶警
    至上開製造第二級毒品甲基安非他命工廠，扣得含第二級毒
    品甲基安非他命及第四級毒品先驅原料麻黃成分之黑褐色
    液體共淨重9 萬3514公克（因鑑驗共耗損60公克，剩餘淨重
    9 萬3454公克）及如附表1 所示之供製造第二級毒品甲基安
    非他命所用之器具、物料之事實，業經證人王宗興於原審（
    原審卷九十頁）証述明確，警員蔡宗霖於本院前審亦証稱：
    「（你們是否只有查到不宗興涉及販毒，才查獲毒品的上游
    ？）我們偵辦王宗興以後，他交易的毒品量非常大，偵查的
    過程中也沒有出現被告，是王宗興到案後，才供出製毒工廠
    ，三、四天以後我們發現製毒的工廠所在地的承租人是被告
    ，才追緝被告到案」（本院前審卷八九至九十頁）、「（現
    場有無查獲麻黃素？）沒有」、「（現場扣到9 瓶黑水，依
    據被告的筆錄有分成4 個容器，因為太滿在運送過程會滿溢
    出來，回到分局我們再找2 個空盆子，再分成6 桶」、「（
    現場有無查到安非他命的成品？）現場只有黑水」、「（有
    無結晶品？）沒有」（本院前審卷一三六頁），並有高雄市
    政府警察局三民二分局搜索及扣押筆錄、扣押物品目錄表、
    查獲涉嫌毒品危害防制條例毒品初步檢驗告單相片（偵卷四
    六至六一頁）、扣押物照片（偵卷九四頁、原審卷六四至七
    四頁）、含第二級毒品甲基安非他命及第四級毒品先驅原料
    麻黃成分之黑褐色液體共淨重9 萬3514公克（嗣鑑驗耗損
    60公克，剩餘淨重9 萬3454公克）及如附表1 所示之供製造
    甲基安非他命所用之器具、物料扣案之扣押筆錄、扣押物品
    目錄表可佐（偵卷八八至九一頁）。再扣案之黑褐色液體含
    第二級毒品甲基安非他命及第四級毒品先驅原料麻黃成分
    ，亦經內政部警政署刑事警察局以氣相層析質譜分析法、核
    磁共振分析法、掃瞄式電子顯微鏡鑑定無訛，有該局93年9
    月20日刑鑑字第0930141787號鑑驗通知書可憑（原審卷第七
    五至七七頁）。而被告承認在507 號土地接續製造完成5 公
    斤及六公斤第二級毒品甲基安非他命安命之事實，核與上開
    各事證相符，被告此部分自白即堪信為真正。從而，上開事
    實應堪以認定。
  (二)被告是否係因曾貫政脅迫而製造第二級毒品甲基安非他命？
　1.被告是否因曾貫政脅迫而前往507 號土地工寮製造第二級毒
　  品甲基安非他命？
    被告自承：「我在（93年）3 月份的時候去此山坡地（507
  　號地）及附近的地，抓一些野兔、飛鼠等動物，是在那邊認
    識吳明雄的，曾貫政則是其在同年4 月間在鳳山經朋友介紹
    認識，其我在與吳明雄簽約承受507 號土地中5 分地之使用
    權之前2 、3 天，與吳明雄已經達成看我要使用的地有多大
    的面積、位置，然後再來談轉讓使用權的價金的默契，我在
    5 月23日帶曾貫政去與吳明雄當面談，吳明雄在該山坡地上
    有工寮，曾貫政在工寮四邊看後覺得不錯，就給我十萬元，
    叫我跟吳明雄簽權利轉讓契約，曾貫政就先離開，我與吳明
    雄約定我要使用土地的範圍，但面積無法測量，因為吳明雄
    使用的範圍有三十幾甲，吳明雄說我說的範圍權利金是50萬
    元，我先給10萬元訂金，其餘40萬元，曾貫政說過二天要給
    ，但是還沒給．．．。第一個工寮是我自己一個人搭建的，
    是簽約後二、三天曾貫政打電話叫我搭的，只說找一個比較
    隱密的地方搭」（本院卷二六一至二六二頁），與吳明雄於
    警詢供述大致相符，並有公有山坡地讓渡契約足佐（偵卷七
    四至七七頁、九四至九五頁）。証人曾貫政於原審証稱「（
    是否有外號？）有，『阿志』」、「（是否認識今日庭上之
    被告乙○○？）認識」、「（何時認識被告乙○○？）93年
    3 、4 月份」、「（為何認識乙○○？）朋友『阿益』（台
    語同音）介紹的，我與『阿益』在喝酒時，我問他有無認識
    會製造安非他命的人，他就提到乙○○。『阿益』是在93年
    3 、4 月間鳳山市某個釣蝦場介紹」（原審卷一一八頁），
    與被告自承：「曾貫政則是在同年（93年）4 月間在鳳山經
    朋友介紹認識」（本院卷二六二頁）相符，被告前稱係於93
    年5 月22日在507 號土地外面才認識曾貫政，與事實不合，
    而不足採。「『阿益』介紹你認識乙○○時是否就已經明確
    告訴你乙○○會製造安非他命？）是」、「（後來你有無與
    乙○○接洽？）後來是我主動去找乙○○」、「（你去找乙
    ○○的時間？）差不多在同（93）年3 、4 月間」、「 (你
    找到乙○○後，你怎麼跟他談？）我說蕭新傳因案要逃到大
    陸去，留一批麻黃素給我，因為我不是師傅，無法確定該批
    麻黃素是否可以做，我就拿這批麻黃素給乙○○看是否可以
    做，因乙○○製造安非他命的技術也不是很純熟，我們兩個
    人就說是不是試做看能否成功，後來乙○○就找高寶郎，我
    不知道乙○○是何時去找高寶郎，但是在九十三年五月我們
    開始試做，我就知道乙○○有找高寶郎來做他的助手。後來
    乙○○及高寶郎二人就將該批麻黃素拿去杉林鄉的山上做，
    該地點是他們找到的，他們二人就在該地點製造安非他命」
    （原審卷一一八至一一九頁），其於本院前審仍証稱：「你
    有無請被告幫你製造安非他命？）我們是合作關係，被告當
    初原本就是作安非他命的師傅，我有麻黃素，我們在去年（
    93年）4 月份認識的時候，我請他製造安非他命」、「（你
    如何知道被告會製造安非他命？）朋友介紹我們認識的，我
    們的共同朋友「益仔」告訴我被告會製造安非他命」、「（
    是你請被告製造安非他命？還是「益仔」請被告製造安非他
    命？）是我去找被告的」、「（你去找被告時是否有問被告
    真的會製造安非他命？）我有問他，被告說他會製造安非他
    命」（本院卷前審卷一三七至一三八頁）。証人高寶郎於原
    審証稱：「你是否與乙○○一起受僱於『志仔』製造安非他
    命？是」、「（乙○○找你去該工寮做事，他是怎麼說的？
    ）因為我當時沒有工作，他說有人要找他製造安非他命，製
    造第一階段，問我是否願意，我想說當時沒有工作，就答應
    他」「（乙○○有無說是他自願製造的，或者是別人逼他的
    ？）沒有」、「（當時乙○○是否可以自由活動，或者有遭
    人控制行動？）他那時行動很自由，沒有遭人控制」、「（
    是誰教你製造安非他命？）我是跟乙○○學習的」、「（是
    否知道你去製造安非他命實際上是幫誰做？）綽號『志仔』
    的曾貫政」、「（當時乙○○找你去時，有無說真正的老闆
    是誰？）當初我們要去幫曾貫政載東西，乙○○說曾貫政就
    是老板」、「（你們何時到何地去幫曾貫政載東西？）在我
    實際去該工寮之前一個月內，我與乙○○去屏東市內載製造
    安非他命的原料、物料，我們去到屏東時，『志仔』已經將
    東西放在貨車上，大部分都是由乙○○駕駛該小貨車，我坐
    在旁邊，有時候會換手，由我們兩個人把那些東西載到山上
    去。只有我們兩個人去載，沒有別人」、「（你們去載時是
    否知道那是製造安非他命的東西？）知道」（原審卷一００
    頁、一一三至一一四頁、一一六頁）。由上開被告、曾貫政
    及高寶郎証述可知，被告因在507 號地認識吳明雄，嗣曾貫
    政因持有製造第二級毒品甲基安非他命原料麻黃素，經由「
    益仔」介紹，認識會製造第二級毒品甲基安非他命但是技術
    尚不純熟之被告，曾貫政給50萬元權利金中之10萬元予被告
    ，由被告與吳明雄簽訂書面契約，向吳明雄受讓507 號土地
    中5 分地之使用權；被告復邀其當時失業之連襟高寶郎，告
    知要製造第二級毒品甲基安非他命，經高寶郎同意後，二人
    至屏東縣屏東市某處載回曾貫政準備好製造第二級毒品甲基
    安非他命之原料及物料後，至507 號土地中向吳明雄受讓之
    土地，其自行搭建之工寮（即製造第二級毒品甲基安非他命
    之工廠），開始製造第二級毒品甲基安非他命。故被告本來
    即會製造第二級毒品甲基安非他命，其與高寶郎開始在507
    號土地製造第二級毒品甲基安非他命之際，並未受曾貫政之
    脅迫，應足認定。被告辯稱：其不會製造第二級毒品甲基安
    非他命，其向吳明雄承受507 號土地中5 分地之使用權後，
    曾貫政告知要在該處製造第二級毒品甲基安非他命，其拒絕
    而遭曾貫政脅迫對家人不利，不得已而為之，顯不足採信。
  2.被告在507 號土地工寮製造第二級毒品甲基安非他命，是否
    係遭曾貫政脅迫而為之？
  被告於原審先稱「（『大胖子』、『福仔』、『偉仔』是何
    人？）『大胖子』就是『志仔』，我們有什麼事情要聯絡『
    志仔』，就要透過『偉仔』，『偉仔』平常沒有在工廠內，
    他是個聯絡人。至於『福仔』曾經去過工廠兩次，我只知道
    『福仔』的地位應該比『志仔』還高，因為『志仔』都要聽
    他的，王宗興是負責管銷的，『福仔』負責載運麻黃素，『
    志仔』是負責工廠內的作業」（原審卷十八頁），與其於審
    判期日所稱：「工寮在場的有4 位，1 個是『偉仔』，1 個
    是『福仔』，還有1 個是『大胖仔』，『大胖仔』並非曾貫
    政」、「『福仔』、『志仔』1 個是負責工廠指導，1 個是
    負責載運麻黃素，『偉仔』、『大胖仔』是負責看管我們的
    」（原審卷一三一頁、一三二頁）、「（當時在該工寮製造
    安非他命的人有幾個？）『志仔』的手下老一『阿偉』、老
    二『大胖仔』、我及高寶郎，共四個人。動手製造安非他命
    的人是我及高寶郎，『阿偉』、『大胖仔』是技術指導」（
    原審卷一五二頁）。茲就被告對「偉仔」及「大胖子」之角
    色比較觀察之：被告先稱「志仔」就是「大胖子」，嗣又
    否認之；其對「偉仔」所扮演角色首稱其平常沒有在工廠內
    ，他是個聯絡人，嗣於審判期日則先稱工寮在場4 人，包括
    「偉仔」，「偉仔」是負責看管我們的，嗣改稱「阿偉」（
    即『偉仔』）是技術指導。被告對「大胖子」之措述，乃
    「志仔」就是「大胖子」，我們有什麼事情要聯絡「志仔」
    ，就要透過「偉仔」，嗣稱「大胖仔」是負責看管我們的，
    最後再改稱「大胖仔」是技術指導。可見被告對二人於其製
    造第二級毒品甲基安非他命期間所扮演角色之描述，先後矛
    盾。更與高寶郎於原審証稱：「（從你去該工寮幫『志仔』
    製造安非他命，直到你離開，該工寮有幾個人實際在製造安
    非他命？）只有我與乙○○二個人」、「（你在該工寮那段
    時間，除了你與乙○○外，還有誰在那裡？『志仔』偶而會
    去，他去都是交代事情或者拿東西，其餘的時間只有我與乙
    ○○、「阿偉」在那邊」、「（去該工寮幫忙時，『阿偉』
    是否就已經在那裡了？）我去了1 、2 天後，『阿偉』才來
    的」、「（你剛去該工寮的前1 、2 天，該工寮是否只有你
    與乙○○兩個人？）對」、「（『阿偉』去那裡做什麼？）
    監督我們做事」、「（平常除了你、乙○○、『阿偉』三個
    人在那裡，「志仔」偶而會來外，有無其他人會來找你們？
    ）完全沒有，我都一直住在那邊」（原審卷一０九至一一一
    頁），不論在工寮人數、擔任工作不符。即高寶郎稱實際在
    工寮之人只有被告、高寶郎及「偉仔」，而被告則稱除上開
    3 人外，尚有「大胖子」共4 人，惟被告與高寶郎係同時在
    工寮製造第二級毒品甲基安非他命，對在現場之人數，竟有
    不同之陳述，復參酌被告與高寶郎對「偉仔」工作之性質，
    亦有不同之陳述，及曾貫政原審所証稱：「（真正參與本件
    製造安非他命的人，是否是你、乙○○及高寶郎？）是，此
    外沒有別的人」、「（『偉仔』是誰？）沒有這個人」、「
    『福仔』是誰？）也沒有這個人」、「（『大胖仔』是誰？
    ）沒有聽過這個人，他們都叫我『志仔』，不曾叫我『大胖
    仔』」（原審卷一二四頁），並無「偉仔」、「大胖仔」及
    「福仔」等人。故被告辯稱工寮現場有「偉仔」、「大胖仔
    」及「福仔」，尚非可採。
  被告於93年7 月25日第1 次警詢（被告之岳母、配偶及妻妹
    在場）、第1 、2 次偵訊（辯護人在場）、檢察官向原審法
    院聲請羈押，法院為訊問時，均未陳述遭曾貫政持槍及出言
    脅迫之情（偵卷二至七頁、一一一至一一三頁、一二0 至一
    二四頁、原審聲羈卷四至五頁）。嗣於93年8 月12日以秘密
    証人身分陳述時始稱：「綽號『志仔』之男子與另一名男子
    各持一枝ＡＫ四七型步槍控制我」（偵卷一二九頁），於當
    天檢察官偵訊時稱：「其中他們有槍，拿槍押我及另一朋友
    （指高寶郎）去載鋁板去該處給他們蓋房子，其中一人負責
    押我們二人」（偵卷一三五頁）、「（你如何參與該製造安
    非他命工廠集團？）原本我無意間遇到該安非他命工廠的金
    主，一開始他們只是問我要不要工作，我當時並不知道是要
    從事製造安非他命，後來我知道了以後就想離開，他們拿槍
    出來恐嚇我說一旦知道了以後，就不能離開，如果我要離開
    就要將我活埋」、「（何人持槍恐嚇你？持何種槍械？）工
    廠金主叫二名不知名手下持二枝ＡＫ四七長槍恐嚇我」、「
    你說是那一個金主叫手下持槍押你？你如何知道槍械是ＡＫ
    四七型步槍？是綽號『大胖仔』的男子叫手下持槍押我的，
    我也是聽『大胖子』事後說這槍是ＡＫ四七型的長槍」、「
    （該二槍ＡＫ四七型長槍現在何處？）那一次見過之後我就
    再也沒有看過了，我不知道槍械現在何處」（偵卷一四九至
    一五０頁）、於原審稱：「（何時開始在507 號公有地的工
    寮我問他是做什麼的，他說是製毒，我不願意，『志仔』就
    叫小弟拿ＡＫ四七的步槍押著我在工寮裡做」、「有一個我
    不知道姓名的男子，年約廿七、八歲，他拿槍看顧我們」（
    原審卷十四頁、十七頁）、「（你不是說有人拿ＡＫ七步槍
    押著你？）不是，是拿短槍，只有第一次有看到從後車廂拿
    出ＡＫ四七步槍出來，後來都是看到短槍」等語（原審卷第
    一五五頁）。互核被告前後所述，被告先係陳稱受曾貫政之
    小弟一人持槍強押搭建工寮，而後由二人持二枝ＡＫ四七長
    槍強押製造第二級毒品甲基安非他命，其後再陳稱由曾貫政
    之小弟一人持一枝ＡＫ四七長槍強押製造第二級毒品甲基安
    非他命，嗣而改稱係持短槍脅迫，被告前後所述，反覆不一
    ，已非可信。況且，其供述與高寶郎於原審所証：「（有無
    以槍或其他工具押你？）沒看到，但是他穿外套，有時候會
    看到有鼓鼓的現象」、「你說『阿偉』控制你們沒有拿槍或
    其他工具？）我沒有看到，不過在他的衣服裡面有黑黑的東
    西，我想那一定是槍，那個黑黑的東西很短，但約三、四公
    分長，寬約兩、三公分，圓圓的不詳物品，放在腰際，以外
    套蓋住。此外沒有看到其他東西」、「（是否知道ＡＫ四七
    步槍的樣子？）不知道」（原審卷一０一頁、一０三頁、一
    一二頁）不符；更與曾貫政於原審稱其因有製造第二級毒品
    甲基安非他命之原料麻黃素，乃經由朋友「益仔」介紹得知
    被告會製造第二級毒品甲基安非他命，因而請被告製造第二
    級毒品甲基安非他命，並無「阿偉」、「福仔」及「大胖仔
    」之人，已如前述。又曾貫政復於原審証稱：「（你是否有
    請小弟拿ＡＫ四七步槍押著乙○○強迫他幫你製造安非他命
    ？）絕對沒有此事，我願意對質，也願意測謊」、「（你是
    否曾經威脅乙○○、高寶郎，如果他們不繼續製造安非他命
    的話，要對他們的妻小不利？）沒有」（原審卷一二五頁、
    一二六頁）所否認。按被告與高寶郎係同時至東市某處載運
    製造第二級毒品甲基安非他命至工寮之人，曾貫政有或其手
    下如有持ＡＫ四七型步槍或持短槍脅迫被告及高寶郎，則高
    寶郎自會看到ＡＫ四七型長槍及短槍，但其稱從未看到ＡＫ
    四七型長槍，至於短槍部分，其只看到黑黑的東西很短，但
    約三、四公分長，寬約兩、三公分，圓圓的不詳物品，放在
    腰際，以外套蓋住，並不能証明其已明確的看到短槍。更何
    況，曾貫政係經被告同意，由被告與高寶郎在工寮製造第二
    級毒品甲基安非他命，復無「偉仔」、「大胖仔」及「福仔
    」在工寮現場，已如前述。復參酌證人即員警蔡宗霖於本院
    前審結證稱：「當初偵辦什麼案件，而查獲被告案件？）當
    初係偵辦槍砲集團，監聽槍砲集團發現王宗興向集團購買槍
    械，才開始偵查王宗興，監聽以後才知道王宗興是毒品的上
    線，才查出被告的」、「（在偵查中有無一把ＡＫ四七的步
    槍？）沒有」（本院前審卷八九頁）之情事，被告未遭曾貫
    政手下持槍脅迫製造第二級毒品甲基安非他命，實堪認定。
  3.被告與證人高寶郎係二親等旁系姻親關係，為高寶郎陳明在
    卷（原審卷九九頁）。證人高寶郎證稱：「可能因為我事業
    比較不順利，且在外面有欠人家錢，所以乙○○才會找我去
    」、「因為我當時沒有工作，他（指被告）說有人要找他製
    造安非他命，製造第一階段，問我是否願意，我想說當時沒
    有工作，就答應他」。被告與證人高寶郎既係二親等旁系姻
    親，被告若遭曾貫政持槍脅迫，依一般經驗定則，被告自無
    再邀有姻親關係之高寶郎共同製造，而使自己親人同陷不利
    之處境。更何況，被告在507 號土地工寮製造第二級毒品甲
    基安非他命期間，工寮除被告與高寶郎外，並無其他人，已
    如前述，自無由「偉仔」、「大胖仔」及「福仔」向被告家
    人恐嚇之情事發生。曾貫政係請告及高寶郎製造，第二級毒
    品甲基安非他命，於製造之前及製造期間，亦無對被告為脅
    迫行為，有如前述，當工寮被查獲後，高寶郎復與曾貫政將
    放置工寮未被查獲製造之第二級毒品甲基安非他命原料麻黃
    素運至他處（原審卷一二九頁），堪認被告或高寶郎間之關
    係，並非處於遭曾貫政監視或脅迫之敵對狀態。
  4.此外，復無証據証明曾貫政或其手下有脅迫被告家人之情事
    ，即被告非因曾貫政脅迫而製造第二級毒品甲基安非他命，
    其辯解係受曾貫政脅迫而製造第二級毒品甲基安非他命，尚
    非可採。
  (三)王宗興是否參與製造第二級毒品甲基安非他命？
  1.被告固然於93年7 月25日被警拘提時供稱林班地上被警發現
    之安非他命工廠，我不知道是何人搭建，我於93年5 月間自
    吳明雄受讓該林班地之承租使用權後，租給綽號小王之王宗
    興，他說50萬元會幫我付清，工廠可能他是他搭建的（偵卷
    三至五頁）。其後即稱係「志仔」（即曾貫政）在山上碰到
    ，「志仔」問其是否有土地出租（偵卷一三五頁），被告於
    原審復供稱507 號公有地遇見「志仔」（原審卷十三頁），
    於本院507 號土地之使用權利金10萬元係曾貫政交被告，再
    轉交予吳明雄（本院卷二六二頁），故507 號土地之使用權
    利金係曾貫政支付，應堪認定。被告剛至507 號土地之工寮
    係被告自行搭建，但被告搭建之工寮因為較接建路邊，故曾
    貫政又叫被告將之遷移較隱密的地點，為被告所自承，（本
    院卷二六二頁至二六三頁），故507 號土地製造第二級毒品
    甲基安非他命之工寮係被告搭建，亦足認定。
  2.被告於93年9 月22日供稱：「（為何知道教你製造安非他命
    的人叫王宗興？）我不知道，志仔都叫他小王，是高雄市政
    府警察局三民二分局逮獲我，後他的口卡給我指認，我才知
    道他叫王宗興，他那天來教我們是半夜上來，他約停留二、
    三小時，將細節教會我們並交待志仔就走了，志仔也不讓我
    交談，他是怕他的線被我們搭上」、「（何人可証明王宗興
    是教會你們的人？）王宗興上來時，大家以為是警察要來，
    所以大家都走開，而我是躲在旁邊，後來燈亮後發覺他們不
    是警察，才出來跟他們見面，志仔就叫我在一旁，他就請教
    王宗興問題，另外二個就跑走了，他們第三天才回來」（偵
    卷二００頁）．其於原審中則稱：「有一次在九十三年六月
    初的某個半夜，『志仔』有帶一個人來，那個人就是王宗興
    我當初不知道他的姓名，是在三民第二分局指認時才知道，
    『志仔』與王宗興談了一個多小時，『志仔』就帶王宗興下
    去，『志仔』再上來就告訴我們怎麼做，然後就成功了，我
    認為是王宗興教『志仔』的，王宗興並沒有當面教我」（原
    審卷十五頁），於本院則稱「後來有一天半夜曾貫政叫王宗
    興上來，王宗興來的時候，大家以為是警察來了，都跑光了
    ，我躲在樹邊，看到曾貫政與王宗興在講話，但沒聽到他們
    講話的內容，隔天曾貫徹政告訴我（只剩我一人在現場）小
    王（當時我不知道他就是王宗興）告訴他要（巴）要用炒的
    及其他方法，再隔二、三天後高寶郎與偉仔一起回來，大胖
    仔自己回來，偉仔打電話給曾貫政說他回來了，曾貫政再上
    來跟偉仔說如何做，偉仔才又繼續指揮我們製造」（本院卷
    二六二頁）。參酌被告三次陳述王宗興教其製造第二級毒品
    甲基安非他命之經過，先稱王宗興當面教被告等人，直到被
    告等人會製造後，王宗興才離開，其後改稱王宗興與「志仔
    」談事情，但談什麼其不知情，而主觀認為係王宗興教「志
    仔」製造第二級毒品甲基安非他命之方法，於本院稱曾貫政
    先後教其與「偉仔」製造方法，三者互有不同。按被告係經
    由知道被告會製造第二級毒品甲基安非他命之「益仔」介紹
    ，而與曾貫政認識，由曾貫政提供原料麻黃素，被告與高寶
    郎製造，則被告原係會製造第二級毒品甲基安非他命之人，
    應堪認定。而曾貫政於原審雖証稱：「（你找到乙○○後，
    你怎麼跟他說？）我說蕭新傳因案逃到大陸去，留一批麻黃
    素給我，因為我不是師傅，無法確定該批麻黃素是否可以做
    ，我就拿這批麻黃素給乙○○看是否可以做，因乙○○製造
    安非他命的技術也不是很純熟，我們兩個人就說是不是試做
    看能否成功，後來乙○○就找高寶郎」（原審卷一一九頁）
    ，並未否認被告會製造第二級毒品甲基安非他命之事實。曾
    貫政於原審復稱：「（你們要做到可以施用的成品階段，但
    是乙○○技術又不純熟，要如何解決？）、就是讓他試做」
    、「（你是否找過別人到山上指導乙○○如何製造？）不曾
    」、「（王宗興是否有投資你們製造安非他命？）沒有，也
    沒有技術指導我們」、「（真正參與本件製造安非他命的人
    ，是否是你、乙○○及高寶郎？）是，此外沒有別的人」（
    原審卷一二一至一二四頁），即曾貫政提供麻黃素予被告製
    造第二級毒品甲基安非他命至成功為止。復參酌被告亦自承
    先前曾以50公斤麻黃素製造第二級毒品甲基安非他命失敗，
    故其後製造成功二次共11公斤，乃係多次失敗後之成果。故
    被告辯稱王宗興曾予以技術指導製造第二級毒品甲基安非他
    命，為不可採。
  (四)曾貫政共交付多少製造第二級毒品甲基安非他命原料麻黃素
    予被告？被告共幫曾貫政製造完成多少第二級毒品甲基安非
    他命？被告共取得多少報酬？
  1.被告於警詢、原審固陳述曾貫政共交付製造第二級毒品甲基
    安非他命之原料麻黃素520 公斤，其後剩餘原料麻黃素48公
    斤等語。然被告嗣於本院改稱曾貫政共交付製造第二級毒品
    甲基安非他命之原料麻黃素100 公斤，其後剩餘原料麻黃素
    30公斤，其於原審為求供出來源以減刑，故誇大數量等語（
    本院前審卷一四二頁、本院卷七十頁）。證人曾貫政於本院
    前審証稱：「我交100 公斤的麻黃素給乙○○（被告）」（
    原審卷一二九頁），於本院前審更進一步結証稱：「我只有
    250 公斤（麻黃素），但只給被告100 公斤」、「（你交多
    少麻黃素給被告？）100 公斤）」（本院前審卷一三八至一
    三九頁）。此外，復未查扣製造第二級毒品甲基安非他命原
    料麻黃素以供佐證，被告於警詢、原審陳述曾貫政共交付製
    造第二級毒品甲基安非他命之原料麻黃素520 公斤，其後剩
    餘原料麻黃素48公斤等語，即難信與事實相符。按證人曾貫
    政於原審結證稱：「（你何時遭警察逮？）因為原本放在山
    上的原料還沒有做完，我們把它搬下山，我與高寶郎於93年
    10月在屏東春日鄉繼續製造安非他命。不知道為什麼就被警
    察抓到了」（原審卷一二七頁）；「（你與乙○○後來去工
    寮搬原料，搬到何處？）搬回來後先放在甲仙，93年6 月20
    幾日乙○○在花蓮遭拘補後，曾貫政跑來找我說，東西要拿
    回給他，我就載曾貫政去甲仙拿原料」（原審卷一一七頁）
    。即被告於原審亦陳稱有與高寶郎搬走剩餘原料麻黃素，本
    欲交予檢察官，卻被高寶郎、曾貫政先取走等語（原審卷一
    六一頁）。被告自承曾貫政交予被告100 公斤麻黃素，被告
    製造第二級毒品甲基安非他命程中，失敗損失50公斤，另以
    20公斤接續製造完成5 公斤及6 公斤（本院前審卷一四二頁
    、本院卷二六二至二六三頁），故應認曾貫政共交付製造第
    二級毒品甲基安非他命之原料麻黃素100 公斤予被告，被告
    以之製造二次接續完成第二級毒品甲基安非他命11公斤，但
    只剩餘原料麻黃素30公斤。至證人曾貫政雖又證稱交付製造
    第二級毒品甲基安非他命之原料麻黃素100 公斤予被告，並
    無剩餘（本院前審卷一三八至一三九頁），惟其証述與被告
    之陳述及證人高寶郎之證述不相符，證人曾貫政證述未剩餘
    原料麻黃素，為無可採。
　2.被告於警詢、原審固陳述先後4 次共製成第二級毒品甲基安
 　 非他命300 公斤。然被告於本院前審及本院改稱其僅先後2
    次接續製造完成第二級毒品甲基安非他命各5 公斤、6 公斤
    ，均由曾貫政取走，其於原審為求供出來源以減刑，故誇大
    數量等語（本院前審卷一四二頁）。證人曾貫政於原審及本
    院前審迭次結證稱其共交付製造第二級毒品甲基安非他命之
    原料麻黃素100 公斤予被告，被告先後2 次接續製造完成第
    二級毒品甲基安非他命各5 公斤、6 公斤，均交由王宗興販
    賣（原審卷一二五至一二七頁、一二九頁、本院前審卷一三
    八頁）。證人王宗興於原審亦結證稱曾貫政先後2 次交付第
    二級毒品甲基安非他命各5 公斤、6 公斤，委託其販賣等語
    （原審卷九十頁）。此外，本件並未查扣第二級毒品甲基安
    非他命成品，被告於警詢、原審陳述製造完成第二級毒品甲
    基安非他命300 公斤，即難信與事實相符。應認被告2 次接
    續製造完成第二級毒品甲基安非他命各5 公斤、6 公斤。
  3.被告於原審固陳述曾貫政曾交付150 萬元，由其與高寶郎、
    「阿偉」各分得50萬元等語（原審卷十七頁、一五三頁）。
    但證人曾貫政於原審結證稱未給付被告50萬元等語（原審卷
    一二九頁），證人高寶郎於原審亦結證稱其找被告拿薪水，
    但實際上未領得薪水，被告曾交付15萬元買器具等物，但不
    知被告有無取得50萬元，其亦未取得金錢等語（原審卷一一
    三至一一五頁）。是被告此部分陳述核與證人曾貫政、高寶
    郎證述不同，亦無其他證據足佐被告此部分陳述為真實，乃
    無從認被告製造第二級毒品甲基安非他命有獲得50萬元。
  (五)被告辯稱其擔任污點証人供出共犯曾貫政，有証人保護法第
    14條規定減輕其刑之適用。按證人保護法第14條第1 項規定
    ：「第二條所列刑事案件之被告或犯罪嫌疑人，於偵查中供
    述與該案案情有重要關係之待證事項或其他共犯之犯罪事證
    ，因而使檢察官得以追訴該案之其他共犯者，以經檢察官事
    先同意者為限，就其因供述所涉之犯罪，減輕或免除其刑」
    ，又該法第2 條第1 款規定：「本法所稱刑事案件，以下列
    各款所列之罪為限：一最輕本刑為三年以上有期徒刑之罪」
    。本件被告所涉製造第二級毒品甲基安非他命罪之法定刑為
    「無期徒刑或7 年以上有期刑，得併科新台幣700 萬元以下
    罰金」，故本件應予審酌者，乃被告之行為是否符合証人保
    護法第14條第1 項之要件。查：被告與王宗興、曾貫政等人
    製造第二級毒品甲基安非他命之犯行，除海巡署台南機動查
    緝隊、內政部警政署刑事警察局偵六隊、保安警察大隊三單
    位聯合偵辦，另有高雄市政府警察局三民第二分局、法務部
    調查局南部機動組聯合偵辦，二單位並互相未連繫，故有重
    複偵查（重複踩線）之情形，業據警員即93年8 月間擔任海
    巡署台南機動查緝隊隊員丙○○証屬實（本院卷一一四頁、
    一一七頁）。台灣高雄地方法院檢察署94年9 月15日雄檢博
    辰93偵14702 字第56293 號函示：「一被告乙○○被查獲後
    ，先否認犯行，嗣因被羈押後，於律師接見時曾向律師供述
    部分犯行，並詢問律師有關污點証人題，為看守所管理人員
    查看接見錄影帶得悉，將上情報告本股（甲○○檢察官），
    經本股提訊後始供述其涉案有關犯行，當時被告及其委任之
    律師確曾要求將被告列為污點証人並適用証人保護法第14條
    之規定，酌減其刑，本檢察官亦予首肯，惟被告對內情所知
    有限，除供出王宗興有前往指導製安技巧乙情外，對本案製
    毒集團成員及犯罪網路、其他共犯之犯罪事証並無進一步之
    供述或貢獻，易言之，其所供述情節幾為先前辦案人員所知
    悉或其自白之事項，據此，尚難認其符合上開証人保護法【
    污點証人】之規定，而得適用該條減免其刑，惟其事後態度
    良好，並配合供述所知，請鈞長參酌作量刑參考。二本股依
    查獲經過及所得事証，參酌被告乙○○之供述，就被告王宗
    興涉嫌製造安非他命罪嫌部分曾另行簽分他案偵辦，經查，
    該案併入本署93年度偵字第20892 號案中，尚未偵結。三至
    曾貫政製造毒品案件，經查係經南機組破獲，非據被告乙○
    ○所述查獲，詳情請參考高雄市政府警察局三民第二分局偵
    查佐蔡霖所製作偵破報告」（本院卷五一至五二頁）。該函
    乃在敘述被告供出王宗興製造第二級毒品甲基安非他命部分
    之經過，依該函所示，被告此部分行為，尚與証人保護法第
    14條要件有間，自無該條之適用。又該檢察署94年10月19日
    雄檢博火93偵21411 字第66031 號函示（承辦檢察官彭斐虹
    ）：「本股無乙○○為污點証人之情形，其僅供述上手成員
    綽號『政仔』之男子，其餘供述對本案並無貢獻，嗣經警循
    線逮捕曾貫政。至本股93年11月18日函覆高雄地院之意旨亦
    僅於此（按：該函主旨謂：本署承辦曾貫毒品案件，確係因
    乙○○之指述而查獲，另本案係拘提被告《曾貫政》到案並
    無移送書，見本院卷一００頁），意即因乙○○之供述，知
    其上手為『政仔』《曾貫政》。曾之真實姓名、住所乃警員
    自行循線查得並逮捕，亦非乙○○所提供，故本股認為乙○
    ○不合証人保護法之規定」（本院卷一三九頁）。惟依海巡
    署台東機動查緝隊丙○○之証述謂：「（你怎會在《93年》
    8 月份的時候到燕巢看守所找乙○○製作筆錄？這個案件是
    在八月初的時候接獲情資，被告後面有一個集團」、「（你
    在93年8 月27日在燕巢看守所第一次詢問被告？）是」、「
    （你於詢問被告的時候，是否知道犯罪的當事人是誰？在何
    處犯罪？）我們之前的情資就知道了，本件是高市三民二分
    局查獲，我去之前就知道被告乙○○涉犯何罪，但幕後之人
    ，我只知道綽號叫『志仔』，不知道姓名」、「（你去詢問
    被告以後，你從被告那邊得到何種有關犯罪的事實？）當時
    我有製作一份筆錄，並將筆錄交給指揮的檢察官，筆錄內容
    ，是我問被告：『槍械部分及幕後組織成員及《志仔》的特
    徵等』，我們是經由被告知道『志仔』的特徵及相關交通工
    具，被告起先提供綽號，再由我們去查，最後在93年10月23
    日由刑事警察局專案小組向彭斐虹檢察官聲請簽發拘票查獲
    曾貫政即『志仔』到案」、「（你在8 月份查獲被告乙○○
    以後，有無向檢察官報備被告乙○○應該適用證人保護法之
    規定？）我們在要去查乙○○的時候，有跟指揮的檢察官報
    告過，在93.9.9黃朝貴檢察官開庭時，有當面跟被告說可以
    轉為污點證人」、「（被告乙○○把後來你們查獲的這些事
    實，是在93年9 月9 日黃朝貴檢察官跟乙○○講了以後，乙
    ○○才把所有的資料全盤托出？）我們陸續有偵訊被告乙○
    ○，我記得在93.9.9日檢察官在高雄地檢署偵查時有跟被告
    提到這個問題，被告才供出曾貫政第一次要他製造毒品的事
    情及共犯及其他不曝光的地點，我們才去鎖定偵辦幕後人員
    為主」、「（你去問被告筆錄，是主動去借訊，還是由檢察
    官發交的？）我們有先向檢察官報告過，當時被告是由甲○
    ○檢察官羈押中，我們向甲○○檢察官申請借訊，有先向黃
    朝貴主任檢察官報告」、「（原先乙○○是在甲○○檢察官
    羈押中，然後你們要借訊乙○○，有先去向黃朝貴檢察官報
    告，然後再向甲○○檢察官申請借訊？你們當時要借訊乙○
    ○時，是否就已經知道『志仔』這個人？並知道『志仔』這
    個人涉犯的案情？）是，我們要去借訊時就知道「志仔」這
    個人，並知道『志仔』持有槍械、製造毒品，我們是對內情
    成員不清楚，因為有人檢舉被告和『志仔』是同一批人且被
    告已經被羈押當中，所以我們才會去找乙○○」、「（曾貫
    政的案子是三民二分局《本件係三民二分局查獲》，還是你
    們先查獲？）當時我們掌握曾貫政製造毒品，但找不到工廠
    位置，所以才向檢察官申請簽發拘票，拘提曾貫政，抓曾貫
    政到案」、「（據你們的說法是因為乙○○提供線索才查出
    曾貫政，但據三民二分局報告指出後來破獲曾貫政的案子與
    乙○○並無關，有何意見？）我不知道三民二分局是如何偵
    辦，但我們是照這樣的程序在偵辦的」、「我們偵辦是以曾
    貫政為主，幕後的人還有人沒有到案，南機組是針對工廠查
    緝，志仔也是我們這樣才去查出其身分，否則他也是屬於幕
    後的其中一人」、「（你根據被告何線索，查出曾貫政？）
    被告提供志仔所使用的賓士車，車號ＺＳ─8559號，然後根
    據車號才追到曾貫政，拘提曾貫政到案並訊問曾貫政經其坦
    承後，將曾貫政移送給彭斐虹檢察官」（本院卷一一四至一
    一八頁）。由上開丙○○証述可知，丙○○所屬海巡署台南
    機動查緝隊、內政部警政署刑事警察局偵六隊、保安警察大
    隊於高雄市政府警察局三第二分局查獲被告後，得悉被告尚
    有共犯「志仔」未曝光，乃於93年9 月9 日高雄地檢署檢察
    官黃朝貴當面同意被告可以擔任污點証人，被告開始將有關
    曾貫政之特徵及使用交通工具（按：號為ZS－8559號）車等
    資料告知，並供出曾貫政第一次要他製造毒品的事情、共犯
    及其他不曝光的地點。丙○○所屬之聯合偵查機關即刑事警
    察局偵六隊警正偵查員黃榮璋於查獲曾貫政之偵查報告（本
    院卷二七五至二七九頁），亦載明被告指出共犯綽號「志仔
    」（使用門號：0000000000號）提供製毒原料及資金，檢察
    官據之監聽曾貫政之手機通訊，嗣於同年10月23日將曾貫政
    拘提到案。而曾貫政經檢察官拘提到案後，檢察官予以偵查
    、起訴，曾貫政因製造第二級毒品，經原審判處有期徒刑廿
    年，有判決書可參（本院卷一四八至一七八頁）。綜上，本
    件由於被告於經檢察官事先同意，供述重要關係之待證事項
    或其他共犯之犯罪事證，致查獲共犯曾貫政，其行為符合證
    人保護法第14條第1 項「於偵查中供述與該案案情有重要關
    係之待證事項或其他共犯之犯罪事證，因而使檢察官得以追
    訴該案之其他共犯者，以經檢察官事先同意者為限」之要件
    。至於高雄地檢署前開二函雖均認被告不符合証人保護法第
    14條之要件，然被告係於該署黃朝貴檢察官事先同意，故該
    二函尚不足為被告不符証人保護法第14條規定之証據。再本
    件係王宗興另案為警逮獲後，王宗興於93年6 月25日帶警至
    製造第二級毒品甲基安非他命工廠，扣得含第二級毒品甲基
    安非他命及第四級毒品先驅原料麻黃成分之黑褐色液體共
    淨重9 萬3514公克（因鑑驗共耗損60公克，剩餘淨重9 萬34
    54公克）及供製造甲基安非他命所用之物，因而查獲，已經
    證人即員警蔡宗霖於本院審理中結證明確（本院前審卷八九
    至九十頁），且為被告陳述在卷（原審卷十七頁），故非因
    被告供出毒品來源而查獲，況被告製造第二級毒品甲基安非
    他命，本身即是毒品產生之最初來源，故無毒品危害防制條
    例第17條減輕其刑之適用，併予敘明。
  (六)綜上所述，被告意圖牟利，與曾貫政、高寶郎共同基於製造
    第二級毒品甲基安非他命之犯意聯絡，受雇於曾貫政製造第
    二級毒品甲基安非他命11公斤，事證明確，犯行堪以認定。
三、核被告所為，係犯毒品危害防制條例第4 條第2 項之製造第
    二級毒品罪。被告固先後2 次製造第二級毒品甲基安非他命
    ，但被告係基於1 個製造第二級毒品甲基安非他命之犯意，
    接續以2 個行為完成，故為接續犯。被告製造第二級毒品甲
    基安非他命後，復持有之，其持有第二級毒品甲基安非他命
    之低度行為，為其製造甲基安非他命之高度行為所吸收，不
    另論罪。被告與曾貫政、高寶郎間，就上開犯行，具有犯意
    聯絡及行為分擔，為共同正犯。又被告前因竊盜案件，於89
    年間經法院判處有期徒刑5 月確定，並於90年5 月8 日易科
    罰金執行完畢，有臺灣高等法院被告全國前案紀錄表在卷可
    憑（本院卷卅四頁），被告於有期徒刑執行完畢後，5 年內
    再犯本件有期徒刑以上之罪，為累犯，除法定刑無期徒刑部
    分外，應依刑法第47條規定加重其刑。又被告為証人保護法
    第2條 第1 款所列刑事案件之被告，其於偵查中供述其他共
    犯曾貫政之犯罪事證，因而使檢察官得以追訴該案之其他共
    犯曾貫政，並經檢察官事先同意，應依証人保護法第14條規
    定減輕其刑。又刑有加重及減輕者，先加後減。
四、原審以被告罪證明確，予以論罪科刑，固非無見，惟查：(一)
    曾貫政先後提供製造第二級毒品甲基安非他命之原料麻黃素
    100 公斤予被告、高寶郎執行製造第二級毒品甲基安非他命
    ，被告、高寶郎即使用原料麻黃素70公斤先後2 次接續製造
    完成第二級毒品甲基安非他命各5 公斤、6 公斤，原判決認
    曾貫政提供製造第二級毒品甲基安非他命之原料麻黃素520
    公斤予被告、高寶郎製成第二級毒品甲基安非他命300 公斤
    ，尚有未合。(二)王宗興尚無從證明係製毒之共犯，已如前述
    ，原判決認王宗興亦屬製毒之共犯，同屬可議。(三)原判決認
    定被告、高寶郎製成第二級毒品甲基安非他命300 公斤，數
    量十分龐大，流入市面，將危害國人健康及社會治安甚鉅，
    原判決竟僅量處有期徒刑13年，顯與一般之法律情感有違，
    即有不適當。(四)又被告之行為符合証人保護法第14條規定，
    原審未依該條減輕其刑，亦於法未合。被告上訴意旨以其僅
    製造完成第二級毒品甲基安非他命11公斤，及原判決未依証
    人保護法規定減輕其刑，指摘原判決不當，為有理由，自應
    予以撤銷改判。爰審酌被告有事實欄所載前科，竟不知警惕
    ，明知毒品危害國人健康及社會治安甚鉅，仍意圖牟取個人
    私利，共同製造第二級毒品甲基安非他命，助長毒品之氾濫
    ，然念被告坦承部分犯行，復供出共犯曾貫政，因而查獲曾
    貫政製造第二級毒品甲基安非他命之工廠，減輕對社會之傷
    害，被告製造完成第二級毒品甲基安非他命11公斤，數量非
    少，但被告尚未獲得財物，又原判決認被告製成第二級毒品
    甲基安非他命300 公斤，量處有期徒刑13年，顯屬過輕而有
    不當，故本院雖認被告製成第二級毒品甲基安非他命11公斤
    ，自不受原判決量刑影響等一切情形，量處如主文所示之刑
    。被告製造完成之第二級毒品甲基安非他命11公斤，雖未扣
    案，但既經查獲，復無證據證明業已滅失，即應依毒品危害
    防制條例第18條第1 項前段規定沒收銷燬，扣案之黑褐色液
    體共淨重9 萬3514公克（因鑑驗耗損60公克，剩餘淨重9 萬
    3454公克）含第二級毒品甲基安非他命及第四級毒品先驅原
    料麻黃成分，因無從析離，故剩餘淨重9 萬3454公克之黑
    褐色液體，均無法析離，亦均應依毒品危害防制條例第18條
    第1 項前段規定宣告沒收銷燬。扣案附表1 所示之物均係曾
    貫政、高寶郎及被告所共有，供製造第二級毒品甲基安非他
    命所用之物，業據被告、高寶郎、曾貫政陳明在卷（原審卷
    一一四至一一五頁、一二０頁、一五九頁、本院卷二六二頁
    ），自應依毒品危害防制條例第19條第1 項前段規定宣告沒
    收。至扣案及送鑑定之白色塑膠瓶3 個，係員警事後再至工
    廠查獲，而其內容物既已用罄滅失，殘留瓶上之茶色粉末僅
    檢出氯、鈀、鋁等元素，有內政部警政署刑事警察局93年9
    月20日刑鑑字第0930141787號鑑驗通知書可憑（原審卷七七
    頁），亦非毒品或違禁物，故不宣告沒收。
五、公訴意旨另以：曾貫政提供製造第二級毒品甲基安非他命之
    原料麻黃素520 公斤予被告、高寶郎製成第二級毒品甲基安
    非他命300 餘公斤，除上開有罪部分外，其餘亦涉犯毒品危
    害防制條例第4 條第2 項之製造第二級毒品罪嫌。然被告除
    上開有罪部分外，其餘尚不能證明，已如前述。因此部分與
    上開有罪部分屬接續犯之實質上一罪關係，故不另為無罪之
    諭知。
丙、據上論結，應依刑事訴訟法第369 條第1 項前段、第364 條
    、第299 條第1 項前段，毒品危害防制條例第4 條第2 項、
    第18條第1 項前段、第19條第1 項，證人保護法第14條，刑
    法第11條、第28條、第47條，判決如主文。
本案經檢察官陳宗吟到庭執行職務。
中　　華　　民　　國　　94　　年　　12　　月　　22　　日
                  刑事第八庭    審判長法  官  李炫德
                                      法  官  林水城
                                      法  官  蔡國卿
以上正本證明與原本無異。
如不服本判決應於收受本判決後10日內向本院提出上訴書狀，其
未敘述上訴理由者，並得於提起上訴後10日內向本院補提理由書
狀（均須按他造當事人之人數附繕本）「切勿逕送上級法院」。
中　　華　　民　　國　　94　　年　　12　　月　　22　　日
　　　　　　　　　　　　　　　　　　　書記官  黃英彥
附錄本判決論罪科刑法條
毒品危害防制條例第4 條第2 項：
製造、運輸、販賣第二級毒品者，處無期徒刑或7 年以上有期徒
刑，得併科新臺幣7,000,000 元以下罰金。
附表1 ：
┌──┬───────────┬───────────┐
│編號│    品        名      │    數        量      │
├──┼───────────┼───────────┤
│１  │大型燒杯              │壹個                  │
├──┼───────────┼───────────┤
│２  │塑膠水桶              │柒個                  │
├──┼───────────┼───────────┤
│３  │馬達                  │壹個                  │
├──┼───────────┼───────────┤
│４  │大型鍋具              │壹個                  │
├──┼───────────┼───────────┤
│５  │濾紙                  │伍包                  │
├──┼───────────┼───────────┤
│６  │酢酸                  │拾貳瓶                │
├──┼───────────┼───────────┤
│７  │水酸                  │拾壹瓶              │
├──┼───────────┼───────────┤
│８  │磅秤                  │壹台                  │
├──┼───────────┼───────────┤
│９  │瓦斯管                │壹條                  │
├──┼───────────┼───────────┤
│１０　│漏斗                  │貳支                  │
├──┼───────────┼───────────┤
│　│脫水機                │肆台                  │
├──┼───────────┼───────────┤
│　│脫氣機                │貳台                  │
├──┼───────────┼───────────┤
│　│爐具                  │肆組                  │
├──┼───────────┼───────────┤
│　│瓦斯桶                │伍支                  │
├──┼───────────┼───────────┤
│　│搖台                  │貳台                  │
├──┼───────────┼───────────┤
│　│氫氣鋼瓶              │肆支                  │
├──┼───────────┼───────────┤
│　│壓力鋼瓶              │貳支                  │
└──┴───────────┴───────────┘
附表2 ：
┌──┬────────────────────────┬──────┐
│階段│         製 造 甲 基 安 非 他 命 過 程          │ 備      註 │
├──┼────────────────────────┼──────┤
│    │將麻黃素放在桶中，以一比一比例加「麗坊」之化學藥│見偵查卷第│
│第  │劑浸泡二小時，再以○‧八比一之比例，加入強酸浸泡│  129 ～130 │
│一  │二小時，再以一比一‧五比例加入乙醚浸泡二小時，還│  頁。      │
│階  │原後，以濾紙過濾，並加入丙酮洗淨中和，待原料呈雪│見原審卷第│
│段  │白之黏糊狀，再加以曬乾成雪白米粉狀，第一階段製成│  15頁。    │
│    │即屬完成。                                      │            │
├──┼────────────────────────┼──────┤
│    │將上開曬乾之雪白米粉狀之粉末，以每五公斤加一萬五│同上        │
│    │千六百ＣＣ的水，予以加熱，使之成為液態，再將該液│            │
│    │態倒入壓力鋼瓶，並加入氯化鈀、硫酸鋇、氰酸鈉、鹽│            │
│第  │酸後，再加入氫氣，放在搖台上予以混和，約二小時後│            │
│二  │，再加入蘇打調ＰＨ值，將ＰＨ值調至六‧五至七‧○│            │
│階  │之間，再以玻璃燒杯、漏斗、濾紙及抽氣機過濾雜質，│            │
│段  │以快速爐加溫至六十八度，然後再加入活性炭過濾，並│            │
│    │以快速爐加溫至六十八度到七十度左右，持續三小時後│            │
│    │，分裝於小型塑膠桶內待其冷卻，再放入冰箱，待其成│            │
│    │為結晶體，再把結晶體放置於空麵粉袋內，以脫水機予│            │
│    │以脫水，第二階段製成即屬完成。                  │            │
├──┼────────────────────────┼──────┤
│    │將經脫水機脫水後之結晶體，以每公斤加四百五十ＣＣ│同上        │
│第  │的水，加入活性炭混合，以玻璃燒杯、漏斗、濾紙及抽│            │
│三  │氣機過濾雜質，再以瓦斯爐加溫到六十八至七十五度，│            │
│階  │持續約三至四小時，待其產生結晶狀後，分裝於小型塑│            │
│段  │膠桶內待其冷卻，再放入冰箱，待其結晶後，即是第二│            │
│    │級毒品甲基安非他命。                            │            │
└──┴────────────────────────┴──────┘
